【裁判字號】    89,訴,728
【裁判日期】    900119
【裁判案由】    違反槍砲彈藥刀械管制條例
【裁判全文】
臺灣嘉義地方法院刑事判決                          八十九年度訴字第七二八號
    公  訴  人  臺灣嘉義地方法院檢察署檢察官
    被      告  甲○○
右列被告因違反槍砲彈藥刀械管制條例案件，經檢察官提起公訴（八十九年度偵字第
六九四七號），本院判決如左：
    主  文
甲○○未經許可，持有可發射子彈具有殺傷力之仿半自動手槍改造之玩具手槍，處有
期徒刑壹年貳月，併科罰金新臺幣拾萬元，罰金如易服勞役，以銀元參佰元即新臺幣
玖佰元折算壹日，緩刑參年，緩刑期內付保護管束。扣案之仿ＷＡＬＴＨＥＲ廠金屬
改造手槍（查獲槍枝管制編號：0000000000）壹枝（含彈匣壹個）沒收。
    事  實
一、甲○○於八十九年十一月廿三日凌晨一時許，在嘉義市北興陸橋下，向友人綽號
    「阿博」之成年男子，借得具殺傷力之仿ＷＡＬＴＨＥＲ廠金屬改造手槍（查獲
    槍枝管制編號：0000000000）一枝（含彈匣一個），及未具殺傷力之
    由玩具金屬彈殼加裝直徑約五ｍｍ之塑膠彈頭及底火帽之改造子彈一顆與未具殺
    傷力之玩具子彈改造而成（具直徑約五ｍｍ之塑膠彈頭）之改造子彈二顆後，竟
    未經許可，而持有攜帶於身上。嗣於同日凌晨四時十分許，在嘉義市○○路○段
    與北港路口，為警攔檢查獲，並扣得上開具有殺傷力之改造手槍一枝（含彈匣一
    個）及不具殺傷力之改造子彈共三顆。
二、案經嘉義市警察局第一分局報由臺灣嘉義地方法院檢察署檢察官偵查起訴。
    理  由
一、右揭事實，業據被告甲○○於警訊及偵、審中坦承不諱，並供稱：「槍是二十多
    歲『阿博』的，當天我們要喝酒的時候他拿給我的」等語（詳本院九十年一月九
    日審理筆錄），並有上開改造手槍一枝（含彈匣一個）扣案可資佐證。又上開手
    槍經內政部警政署刑事警察局鑑驗結果認為：送鑑改造手槍一枝（含彈匣，槍枝
    管制編號：0000000000），認係由仿ＷＡＬＴＨＥＲ廠半自動手槍製
    造之金屬玩具手槍更換土造金屬槍管改造而成，機械性能良好，可擊發子彈，認
    具殺傷力，有該局八十九年十一月三十日刑鑑字第一八八七三九號鑑驗通知書在
    卷可稽，堪認被告之自白與事實相符，罪證明確，其犯行足堪認定。
二、核被告所為，係犯槍砲彈藥刀械管制條例第十一條第四項之未經許可，持有罪。
    爰審酌被告犯罪之動機係一時好奇，尚屬單純，並非擁槍自重或意圖為其他犯罪
    之用、犯罪手段、所生損害及犯後態度坦承等一切情狀，量處如主文所示之刑，
    並就科處罰金部分諭知易服勞役之折算標準。又被告前未曾受有期徒刑以上刑之
    宣告，有臺灣高等法院被告全國前案紀錄表在卷可稽，因一時失慮，偶罹刑典，
    事後已坦承犯行，深具悔意，經此刑之宣告後，應知警惕而無再犯之虞，本院因
    認暫不執行其刑為當，予以宣告緩刑，緩刑期內付保護管束，以觀後效。扣案之
    仿ＷＡＬＴＨＥＲ廠金屬改造手槍（查獲槍枝管制編號：0000000000
    ）一枝（含彈匣）為違禁物，均應依刑法第三十八條第一項第一款規定沒收。而
    扣案之改造子彈一顆，係由玩具金屬彈殼加裝直徑約五ｍｍ之塑膠彈頭及底火帽
    而成，不具火藥，認不具殺傷力；另二顆係由玩具子彈改造而成（具直徑約五ｍ
    ｍ之塑膠彈頭），惟不具金屬彈頭，認不具殺傷力，有前揭鑑驗通知書可稽，既
    非違禁物，又非被告所有供犯罪所用之物，均不予宣告沒收，併此敘明。
三、至槍砲彈藥刀械管制條例第十九條雖規定：「犯第七條、第八條、第十條、第十
    一條、第十二條第一項至第三項、第十三條第一項至第三項之罪，經判處有期徒
    刑者，應於刑之執行完畢或赦免後，令入勞動場所，強制工作，其期間為三年。
    」惟該規定，業經大法官會議於八十七年十二月十八日以釋字第四七一號解釋，
    認該規定不問對行為人有無預防矯治其社會危險性之必要，一律宣付強制工作三
    年，限制其中不具社會危險性之受處分人之身體、自由部分，其所採措施與所欲
    達成預防矯治之目的及所需程度，不合憲法第二十三條所定之比例原則，應自該
    解釋公布之日之起不予適用，犯該條例第十九條第一項所列舉之罪，依個案情節
    符合比例原則部分，固應適用該條例宣告保安處分，至不符合部分，而應宣告保
    安處分者，則仍由法院斟酌刑法第九十條第一項規定之要件，依職權為之。經查
    ，本案被告係因偶然自友人處獲上開槍彈而持有之，已如上述，並非有犯罪之習
    慣性或常業性，與保安處分中之強制工作，係在對矯治有犯罪習性之常業犯、習
    慣犯，或欠缺工作觀念，遊盪或懶惰成習，使之學習一技之長及正確謀生觀念，
    俾其日後重返社會，從事正當工作者不同，且本院對其判處有期徒刑一年二月，
    並為緩刑之宣告，緩刑期內付保護管束，已足對其儆懲，令其思過向善，而收刑
    罰之效，亦符合罪刑相當之原則，若再宣告強制工作三年，恐矯枉過正，不利於
    其服刑後適應社會之狀況，因此本院認本件尚無諭知被告強制工作之必要，併予
    敘明。
據上論斷，應依刑事訴訟法第二百九十九條第一項前段、槍砲彈藥刀械管制條例第十
一條第四項，刑法第十一條前段、第四十二條第二項、第七十四條第一款、第九十三
條第一項、第三十八條第一項第一款，罰金罰鍰提高標準條例第二條，現行法規所定
貨幣單位折算新台幣條例第二條，判決如主文。
本案經檢察官張長樹到庭執行職務
中    華    民    國        九十        年      一      月    十九      日
                            臺灣嘉義地方法院刑事第三庭
                                法  官  張  育  彰
右正本證明與原本無異。
如不服本判決，應於判決送達後十日內向本院提出上訴狀( 應附繕本 )。
中    華    民    國        九十        年      一      月    十九      日
                                書記官  馮  澤  文
附錄本案論罪科刑法條全文
槍砲彈藥刀械管制條例第十一條第四項
未經許可，持有、寄藏或意圖販賣而陳列第一項所列槍砲者，處一年以上七年以下有
期徒刑，併科新台幣七百萬元以下罰金。


司法院資訊處製作；財團法人民間司法改革基金會備份。
